【裁判字號】    97,訴,1043
【裁判日期】    970813
【裁判案由】    違反槍砲彈藥刀械管制條例等
【裁判全文】
臺灣高雄地方法院刑事判決              97年度訴字第1043號
公  訴  人  臺灣高雄地方法院檢察署檢察官
被      告  甲○○
選任辯護人  王國論律師
被      告  乙○○
上列被告因違反槍砲彈藥刀械管制條例等案件，經檢察官提起公
訴（96年度偵字第24629 號），本院判決如下：
    主  文
甲○○共同犯剝奪他人行動自由罪，處有期徒刑陸月，減為有期
徒刑月，如易科罰金，以新臺幣壹仟元折算壹日。
乙○○共同犯剝奪他人行動自由罪，處有期徒刑伍月，減為有期
徒刑貳月又拾伍日，如易科罰金，以新臺幣壹仟元折算壹日。緩
刑貳年，並應向國庫支付新臺幣萬元。
甲○○其他被訴部分（非法持有空氣槍部分）無罪。
    事  實
一、甲○○係高雄縣大社鄉○○路633 之1 號「澄清湖計程車大
    社站」之站長，丙○○因向甲○○承租計程車積欠租車費及
    違規罰款，計新臺幣（下同）4 萬3000元，乃於民國96年4
    月7 日下午11時許，前往上址還款，因丙○○表明無法全數
    清償，甲○○竟夥同乙○○、姓名年籍不詳綽號「雄仔」及
    另6 、7 名姓名年籍不詳之成年男子，共同基於傷害、妨害
    自由之犯意聯絡，於上址後方之小房間內，分持木棍等物毆
    打丙○○，致丙○○受有腹部挫傷、頭部外傷併頭裂傷、四
    肢多處挫傷等傷害（傷害部份撤回告訴，業經檢察官另為不
    起訴處分），並控制其行動自由，復強迫丙○○簽立面額4
    萬3000元之本票1 紙，甲○○並命丙○○聯絡親友籌錢還款
    ，丙○○乃撥打電話向其兄長丁○○求援，丁○○獲悉丙○○遭控制後立即報警，員警據報到場因查無異狀而離去，甲○○、乙○○等人因不滿丙○○趁機找人報警，再將丙○○
    毒打一頓，且為避免員警再次前往勘查，遂將丙○○強押上
    車載往高雄縣大社鄉○○路6 之6 號「小南國小吃部」內，
    繼續控制行動自由，嗣於翌日凌晨1 時許，將丙○○載往財
    團法人義大醫院附近釋放。
二、案經丙○○訴請高雄市政府警察局新興分局移送臺灣高雄地
    方法院檢察署檢察官偵查起訴。
    理  由
壹、程序部分
    以下本件認定事實所引用之卷內所有卷證資料（包含人證與
    文書證據、物證等證據），並無證據證明係公務員違背法定
    程序所取得，而檢察官、被告及其辯護人於審判期日對法院
    提示之卷證表示同意有證據能力等語，且卷內之文書證據，
    亦無刑事訴訟法第159 條之4 之顯有不可信之情況與不得作
    為證據之情形。綜上，依刑事訴訟法第159 條至159 條之5
    之規定，本件認定事實所引用之本件卷證所有證據（包含人
    證與文書證據、物證等證據），均有證據能力，合先敘明。
貳、有罪部分
一、上開事實業經被告甲○○、乙○○坦承不諱，核與證人即告
    訴人丙○○於本院之證述、證人丁○○於警、偵之證述相符
    ，且有卷附之被告甲○○所使用之0000000000門號、被告乙○○所使用之0000000000門號、告訴人丙○○所使用之0000
    000000門號，於96年4 月7 日、8 日之雙向通聯記錄、高雄
    縣大社鄉地圖、告訴人丙○○傷勢及現場之照片、診斷證明
    書等可參，足證被告2 人之自白核與事實相符，應可採信。
    本件事證明確，被告2 人犯行堪以認定，自應依法論科。
二、核被告甲○○、乙○○所為，係犯刑法第302 條第1 項剝奪
    他人行動自由罪。按刑法第302 條第1 項、第304 條第1 項
    及第305 條之罪，均係以人之自由為其保護之法益。而刑法
    第302 條第1 項之罪所稱之非法方法，已包括強暴、脅迫或
    恐嚇等一切不法手段在內。因之，如私行拘禁或以非法方法
    剝奪他人行動自由行為繼續中，再對被害人施加恐嚇，或以
    恐嚇之手段迫使被害人行無義務之事；則其恐嚇及使人行無
    義務之行為，仍屬於私行拘禁或以非法方法剝奪行動自由之
    部分行為，應僅論以刑法第302 條第1 項之罪，無另成立同
    法第304 條或第305 條罪之餘地，最高法院29年上字第2359
    號、第3757號、74年台上字第3404號判例意旨可資參照。查
    被告2 人強留告訴人丙○○於高雄縣大社鄉○○路633 之1
    號「澄清湖計程車大社站」後方之房間之目的，本在欲藉由
    剝奪告訴人丙○○行動自由之手段，進而迫使告訴人丙○○
    還錢或簽立等同積欠債務數額之本票，是被告2 人於剝奪告
    訴人丙○○行動自由過程中，雖脅迫告訴人丙○○書立本票
    ，而使告訴人丙○○行無義務之事，惟揆諸上開判例要旨，
    並不另論以刑法第304 條第1 項之強制罪，公訴意旨認此部
    分，另成立刑法第304 條第1 項之強制罪，核與上開判例意
    旨有違，附此敘明。被告2 人就上開剝奪行動自由犯行與數
    名真實姓名、年籍均不詳之成年男子，均有犯意聯絡與行為
    分擔，應依共同正犯論處。
三、爰審酌本案係起因於被告甲○○與告訴人丙○○間有關承租
    計程車及違規罰款之糾紛，被告甲○○不思以和平理性之方
    式向告訴人丙○○請求償還欠款，竟以暴力為之，被告乙○○竟應被告甲○○之邀而與姓名年籍不詳綽號「雄仔」及其
    餘6 、7 名成年男子共同剝奪告訴人丙○○之行動自由，並
    毆打之，造成其所受之傷勢、遭限制行動期間等犯罪動機、
    目的、手段及所生之危害，被告甲○○、乙○○於本件犯行
    各處之地位及被告甲○○、乙○○已與告訴人丙○○達成民
    事上和解或取得其諒解等情節（偵查卷第60至61頁），分別
    量處如主文所示之刑。又被告2 人上開犯罪時間在96年4 月
    24 日 以前，所犯為刑法第302 條第1 項之罪，合於減刑條
    件，爰依中華民國96年罪犯減刑條例第2 條第1 項第3 款、
    第7 條規定，減為如主文所示之刑。並依法諭知易科罰金折
    算標準。
四、查被告乙○○未曾因故意犯罪受有期徒刑以上刑之宣告，有
    臺灣高等法院被告前案紀錄表附卷可憑（本院卷第36頁），
    其因一時失虞而觸犯刑章，犯後已知所悔悟，經此偵審程序
    及刑之宣告後，應知警惕，信無再犯之虞，本院認其所宣告
    之刑以暫不執行為適當，併予宣告緩刑2 年，以啟自新。又
    緩刑宣告，得斟酌情形，命犯罪行為人向國庫支付一定之金
    額，刑法第74條第2 項第4 款定有明文。本院審酌被告乙○○為司機，有警詢筆錄受詢問人基本資料欄在卷（警卷第13
    頁），有正當職業及收入，爰命被告應向國庫支付新臺幣3
    萬元，以彌補其犯行對社會所生潛在之危害，並資警惕。又
    被告甲○○前因妨害風化案件，經本院判處有期徒刑6 月，
    緩刑2 年確定，有臺灣高等法院被告前案紀錄表在卷可查（
    本院卷第34至35頁），於緩刑中再犯本罪，不符緩刑之要件
    ，併予敘明。
五、另被告甲○○、乙○○等人用以毆打告訴人丙○○所用之木
    棍，並未扣案，且有關傷害部分，業據告訴人丙○○撤回在
    案（偵查卷第60頁），因無證據證明為被告甲○○、乙○○
    及其共犯所有，且非違禁物，爰不予宣告沒收，附此敘明。
參、甲○○無罪部分
一、公訴意旨略以：被告甲○○於95年7 、8 月間，在高雄市六
    合夜市附近某店內，向姓名年籍不詳之成年男子，購得具有
    殺傷力仿BERETTA 廠M84 型半自動手槍外型製造之空氣手槍
    1 支（槍枝管制編號：高鑑0000000000）而持有之，該空氣
    槍係以小型二氧化碳鋼瓶內氣體為發射動力，單位面積動能
    達20焦耳/ 平方公分以上。經警於96年7 月12日下午8 時30
    分許，持本院法官核發之搜索票在高雄縣大社鄉○○路84巷
    61號18樓被告甲○○之住處，扣得上開槍枝1 支、鋼珠彈1
    瓶、瓦斯鋼瓶5 瓶（起訴書記載4 瓶，依鑑定報告尚有1 瓶
    已置於空氣槍握把內）。因認被告甲○○涉犯槍砲彈藥刀械
    管制條例第8 條第4 項之未經許可，持有空氣槍罪嫌。
二、按犯罪事實應依證據認定之，無證據不得認定犯罪事實。又
    不能證明被告犯罪者，應諭知無罪之判決，刑事訴訟法第15
    4條第2項、第301條第1項前段分別定有明文。次按刑事訴訟
    上證明之資料，無論其為直接或間接證據，均須達到通常一
    般之人均不致有所懷疑，而得確信其為真實之程度，始得據
    為有罪之認定，若關於被告是否犯罪之證明未能達此程度，
    而有合理懷疑之存在，致使無從形成有罪之確信，根據「罪
    證有疑，利於被告」之證據法則，即不得遽為不利被告之認
    定。（最高法院29年上字第3105號、76年台上字第4986號判
    例參照）
三、公訴意旨認被告甲○○涉有上揭犯罪事實，無非係以：(一)被
    告甲○○之供述、(二)搜索、扣押筆錄、扣押物品目錄表、(三)
    高雄縣政府警察局96年7 月24日高縣警鑑字第0960081868號
    槍彈鑑定書等，為其論據。訊據被告甲○○堅決否認有何非
    法持有空氣槍之犯行，辯稱：扣案之空氣槍係購自店家，並
    無殺傷力等語。
四、經查：
  (一)被告甲○○自承扣案槍枝為其所有，核與扣案槍枝係由警方
    在高雄縣大社鄉○○路84巷61號18樓被告甲○○住處依法搜
    索、扣押而得，有卷附之本院搜索票、搜索、扣押筆錄、扣
    押物品目錄表可參（警卷第40至44頁），被告上開陳述與事
    實相符，堪以採信。
  (二)扣案槍枝經送請高雄縣警察局鑑識課以性能檢視法、動能測
    試法鑑定結果：送鑑槍枝壹枝（槍枝管制編號高鑑00000000
    00），認係仿義大利BERETTA 廠M84 型半自動手槍外型製造
    之空氣手槍，以小型二氧化碳鋼瓶內氣體為發射動力，可發
    射直徑約4.5MM 彈丸，經實際試射，測得鋼珠（直徑約4.5M
    M 、重0.36公克）之發射速度分別為133 、132 、134 公尺
    / 秒，計算其動能分別為3.18、3.14、3.23焦耳，單位面積
    動能分別為20.02 、19.72 、20.32 焦耳/ 平方公分，有鑑
    定報告在卷可按（警卷第56頁）。依內政部警政署刑事警察
    局對活豬作測試結果，彈丸單位面積動能達24焦耳/ 平方公
    分，則足以穿入豬焦皮肉層（警卷第60頁），則扣案槍枝是
    否有殺傷力已非無疑；雖依日本科學警察研究所之研究結果
    ，彈丸單位面積動能達20焦耳/ 平方公分則足以穿入人體皮
    肉層（同上頁），惟上開鑑定報告測試結果亦有19.72 焦耳
    / 平方公分，而未達20焦耳/ 平方公分之情形，再依鑑定報
    告所載本件鑑定之測速方法：以待測槍枝裝填子彈或充填（
    壓縮）氣體及彈丸後，加以發射測試其發射速度，測試距離
    為槍口第一測定點50公分，第一測定點距第二測定點200 公
    分，儀器之誤差率為±1%（警卷第57頁），顯見本件測試存
    有誤差率，例如上開20.02 測試值，減去誤差率為19.8198
    焦耳/ 平方公分，則扣案槍枝發射動能實有低於20焦耳/ 平
    方公分以下之可能，即難以確認扣案槍枝所產生之動能每次
    均足以達到穿入人體皮肉層之程度，是依上開槍彈鑑定書之
    鑑定內容，尚不足認扣案槍枝具有殺傷力，自不得據為不利
    被告之認定。且被告甲○○於警、偵時陳述：扣案槍枝係為
    驅趕其訓練之賽鴿停於屋頂才買的等語，且無證據證明被告
    甲○○曾以扣案槍枝擊落過飛禽，自難認定被告甲○○對扣
    案槍枝是否具殺傷力於主觀上已有確知；又證人即執行搜索
    之警官陳建宏於本院證稱：據其瞭解扣案槍枝並未經改造等
    語（本院卷第26頁）；另證稱：搜索當天係被告甲○○自己
    表示有扣案槍枝等語（本院卷第25頁反面），則被告甲○○
    顯無隱匿扣案槍枝之意，益證被告甲○○就扣案槍枝是否屬
    違禁物亦無認識。
五、綜上所述，公訴人所舉之上開證據資料，顯然無法說服本院
    形成被告有罪之確信，公訴人復未提出其他積極之證據，足
    資證明被告有何公訴人所指非法持有空氣槍之犯行，不能證
    明被告犯罪，自應為被告無罪判決之諭知。
據上論結，應依刑事訴訟法第299 條第1 項前段、301 條第1 項
，刑法第302 條第1 項、第28條、第41條第1 項前段、第74條第
1 項第1 款、第2 項第4 款，刑法施行法第1 條之1 ，中華民國
96年罪犯減刑條例第2 條第1 項第3 款、第7 條，判決如主文。
本案經檢察官呂乾坤到庭執行職務。
中    華    民    國    97    年    8     月    13    日
                  刑事第十二庭  審判長  法  官  洪碩垣
                                        法  官  張  震
                                        法  官  施介元
以上正本證明與原本無異。
如不服本判決應於收受本判決後10日內向本院提出上訴書狀，並
應敘述具體理由，如未敘述上訴理由者，應於上訴期間屆滿後20
日內補提理由書狀於本院（均須按他造當事人之人數附繕本）「
切勿逕送上級法院」。
中    華    民    國    97    年    8     月    13    日
                                        書記官  葉玉芬
附錄本判決論罪科刑法條
刑法第302條第1項
私行拘禁或以其他非法方法，剝奪人之行動自由者，處5 年以下
有期徒刑、拘役或300元以下罰金。


司法院資訊處製作；財團法人民間司法改革基金會備份。
